臺灣高雄地方法院刑事判決　　　　　　95年度簡上字第1056號
上　訴　人　臺灣高雄地方法院檢察署檢察官
上　訴　人
即　被　告　乙○○
上列上訴人因違反毒品危害防制條例案件，不服本院高雄簡易庭
民國95年7 月31日95年度簡字第4419號第一審判決（聲請簡易判
決處刑案號：95年度偵字第16646 號）提起上訴，本院合議庭認
不得以簡易判決處刑，改依通常程序自為第一審之判決，判決如
下：
    主  文
原判決撤銷。
乙○○無罪。
    理  由
一、本件聲請簡易判決處刑意旨略以：上訴人即被告乙○○於不
    詳時地，以不詳代價，購入第二級毒品甲基安非他命10小包
    （總毛重7.8 公克），並持有之。嗣於民國95年1 月14日上
    午10時25分許，警方人員依法搜索位於高雄縣美濃鎮○○路
    ○段792 之2 號「挑TEA 泡沫紅茶店」時，當場發現被告自
    左邊褲子口袋內掏出以衛生紙包裹之10小包第二級毒品甲基
    安非他命，丟棄在地上。因認被告涉犯違反毒品危害防制條
    例第11條第2 項之持有第二級毒品罪嫌等語。
二、程序部分（證據能力之認定）：
  (一)按被告以外之人於審判外之言詞或書面陳述，除法律有規定
    者外，不得作為證據，刑事訴訟法第159 條第1 項定有明文
    。次按被告以外之人於審判外向法官所為之陳述，得為證據
    、被告以外之人於偵查中向檢察官所為之陳述，除顯有不可
    信之情況者外，得為證據，此觀諸同法第159 條之1 規定自
    明。再下列文書，亦得為證據：1 、除顯有不可信之情況外
    ，公務員職務上製作之紀錄文書、證明文書。2 、除顯有不
    可信之情況外，從事業務之人於業務上或通常業務過程所須
    製作之紀錄文書、證明文書。3 、除前2 款之情形外，其他
    於可信之特別情況下所製作之文書；又被告以外之人於審判
    外之陳述，雖不符刑事訴訟法第159 條之1 至第159 條之4
    之規定，而經當事人於審判程序同意作為證據，法院審酌該
    言詞陳述或書面陳述作成時之情況，認為適當者，亦得為證
    據，當事人、代理人或辯護人於法院調查證據時，知有第15
    9 條第1 項不得為證據之情形，而未於言詞辯論終結前聲明
    異議者，視為有前項之同意，刑事訴訟法第159 條之4 、第
    159 條之5 亦分別定有明文。
  (二)查證人即於上揭時、地執行搜索之員警陳文政於本院95年度
    訴字第2802號潘貞如偽證案件（下稱潘貞如偽證案件）中所
    為之陳述，係在法官面前為之，乃在任意陳述之信用性已受
    確定保障之情況下所為，且其陳述亦經法官諭知證人有具結
    之義務及偽證之處罰並命朗讀結文具結擔保其證言之真實性
    ，因此該等審判外向法官所為之陳述，參諸上揭刑事訴訟法
    第159 條之1 第1 項規定，應得作為證據。
  (三)次以，證人陳文政、證人即上揭時、地執行搜索之員警黃濬
    庭、證人即被告女友潘貞如於檢察官偵查中所為之陳述，固
    均係被告以外之人於審判外所為之言詞陳述，然其等於檢察
    官偵查中，亦經檢察官諭知證人有具結之義務及偽證之處罰
    並命朗讀結文具結擔保其證言之真實性，又查無違法取證之
    瑕疵存在，應無顯不可信之情形，且引用上開證人於檢察官
    面前所為陳述作為證據應屬適當，依刑事訴訟法第159 條之
    1 第2 項之規定，自均得為證據。被告雖以證人陳文政、黃
    濬庭於偵查中之證詞並未賦予被告反對詰問之權利，而爭執
    其無證據能力云云。惟按：按刑事訴訟法第159 條之1 第2
    項所稱得為證據之被告以外之人於偵查中向檢察官所為之陳
    述，立法者係以刑事訴訟法規定檢察官代表國家偵查犯罪、
    實施公訴，依法有訊問被告、證人、鑑定人之權，且實務運
    作時，偵查中檢察官向被告以外之人所取得之陳述，原則上
    均能遵守法律規定，不致違法取供，其可信性甚高，為兼顧
    理論與實務，而規定被告以外之人於偵查中向檢察官所為之
    陳述，除顯有不可信之情況者外，得為證據。乃同法第159
    條第1 項所謂「除法律有規定者外」之得作為證據之情形，
    為有關證據能力之規定，係屬於證據容許性之範疇。而被告
    之反對詰問權，雖屬憲法第8 條第1 項規定「非由法院依法
    定程序不得審問處罰」之正當法律程序所保障之基本人權及
    第16條所保障之基本訴訟權，不容任意剝奪。但詰問權係指
    訴訟上被告有在公判庭當面詰問證人，以求發現真實之權利
    ，應認被告具有處分權，非不得由被告放棄對原供述人之反
    對詰問權。此與證據能力係指符合法律所規定之證據適格，
    而得成為證明犯罪事實存在與否之證據資格，性質上本不相
    同。從而，於事實審法院審判實務中，案內遇有此類未能賦
    予被告行使詰問權之供述證據，即應依刑事訴訟法第273 條
    第1 項第5 款、第8 款及第171 條規定，於準備程序期日訊
    明、曉諭被告或其辯護人是否聲請傳喚該被告以外之人以踐
    行人證之調查程序，使被告或其辯護人針對該被告以外之人
    於審判外向法官及於偵查中向檢察官所為之陳述，有補足行
    使反對詰問權之機會。除有類如刑事訴訟法第159 條之3 所
    列各款之情形以外，均應傳喚該被告以外之陳述人到庭依法
    具結，給予被告或其辯護人詰問，或依同法第163 條第1 項
    、第167 條之7 規定為詢問之機會。此即刑事訴訟法第196
    條明定「證人已由法官合法訊問，且於訊問時予當事人詰問
    之機會，且陳述明確別無訊問必要者，不得再行傳喚」，以
    與傳聞法則之理論相符，並與第159 條之1 規定相呼應。故
    應認未經被告行使詰問權之被告以外之人於偵查中向檢察官
    所為之陳述，應屬未經完足調查之證據，非謂無證據能力而
    不容許作為證據。否則，如被告以外之人於本案審判中所為
    之陳述，與其先前檢察官偵查中所為之陳述不符時，既謂後
    者無證據能力，依同法第155 條第2 項規定，即應悉數摒除
    不用，僅能採取其於本案審判中之陳述作為判斷之依據，按
    之現行刑事訴訟法關於傳聞證據排除例外之規定，殊難謂為
    的論（最高法院95年度台上字第6675號刑事判決意旨可參）
    。是被告爭執上揭證人陳文政、黃濬庭於偵查中向檢察官所
    為之陳述，未經其詰問，無證據能力，不得採為判斷之依據
    等語，即屬誤會。
  (四)又查卷附高雄醫學大學附設中和紀念醫院95年4 月11日編號
    0000 -000 號檢驗報告1 紙，係該鑑定機關接受臺灣高雄地
    方法院檢察署囑託於審判外就本案所為檢驗結果之紀錄，並
    非於例常業務過程中必然、接續不斷製作之紀錄文書或證明
    文書，尚與刑事訴訟法第159 條之4 第2 款規定不合，惟觀
    諸前開檢驗報告之內容，係經該院專業人員就扣案物品之成
    分所為檢驗之結果為證明，並經檢驗人員簽名或蓋章出具，
    顯係檢驗人員基於其專業能力，經儀器檢測、判斷後始行製
    作，有客觀之科學基礎可供檢驗，且司法機關隨時可以傳喚
    其他相關專家以鑑定證人身分就毒品檢驗之原理、檢驗機器
    之操作等到庭為詳細分析立證，接受檢、辯、被告雙方對質
    、詰問，若有錯誤，甚易發現並糾正。是該函文係屬於可信
    之特別情況下製作之文書，依刑事訴訟法第159 條之4 第3
    款規定，認有證據能力。
  (五)卷附高雄縣政府警察局旗山分局95年1 月14日搜索「挑TEA
    泡沫紅茶店」之搜索扣押筆錄、扣押物品目錄表（下稱搜索
    扣押筆錄、扣押物品目錄表）及證人潘貞如警詢筆錄，雖亦
    為被告以外之人於審判外之陳述，屬於傳聞證據，惟因被告
    、辯護人及檢察官於本院審判程序同意採為證據。且辯護人
    雖主張證人潘貞如警詢筆錄有漏載證人潘貞如向警方證稱向
    「阿三」以買一兩送10包之代價購買扣案之甲基安非他命等
    語，然經核閱辯護人聆聽該警詢錄音帶後所提出之逐字譯文
    ，亦未有該等內容之記載，又比對該逐字譯文與原警詢筆錄
    之記載，原警詢筆錄就該次所有詢問內容，均已完整記載其
    意旨，其製作過程並無瑕疵。是本院認以上揭文書及警詢筆
    錄作為證據，應屬適當，認依刑事訴訟法第159 條之5 第1
    項之規定，有證據能力。
  (六)按照片之性質固有證據與非供述證據之爭論，然審酌照片係
    傳達照相當時現場情況，而透過照片傳達的情形與現場真實
    情形，在內容上的一致性，透過機械的正確性來加以保障，
    換言之，照片並不存在人對現實情形的知覺、記憶所經常發
    生的表現錯誤，是認照片之性質係非供述證據，並無傳聞法
    則之適用。而卷附扣案甲基安非他命照片1 幀，既屬照片，
    且於此亦別無證據證明上開蒐證照片有經偽造變造之情形，
    自有證據能力。
  (七)證人黃濬庭職務報告1 紙，性質上亦為被告以外之人於審判
    外之陳述，屬於傳聞證據，被告既爭執其證據能力，且證人
    黃濬庭亦於偵查中結證稱其所出具上揭職務報告，係聽聞證
    人陳文政向其表示有看到被告用衛生紙包住10包甲基安非他
    命要丟掉等語，核已與其上揭職務報告內容記載係其「親眼
    看到」被告左手伸進口袋內拿出1 包用衛生紙包住之物丟棄
    地上等語不符，則該等職務報告亦顯無特別可性之情況，自
    無證據能力。
三、實體部分：
  (一)按被告未經審判證明有罪確定前，推定其為無罪；犯罪事實
    ，應依證據認定之，無證據不得認定犯罪事實。又不能證明
    被告犯罪或其行為不罰者，應諭知無罪之判決，刑事訴訟法
    第154 條、第301 條第1 項分別定有明文。次按事實之認定
    ，應憑證據，如未能發現相當證據，或證據不足以證明，自
    不能以推測或擬制之方法，為裁判基礎；且認定不利於被告
    之事實須依積極證據，苟積極證據不足為不利於被告事實之
    認定時，即應為有利於被告之認定；另認定犯罪事實所憑之
    證據，雖不以直接證據為限，間接證據亦包括在內，然而無
    論直接證據或間接證據，其為訴訟上之證明，須於通常一般
    之人均不致有所懷疑，而得確信其為真實之程度者，始得據
    為有罪之認定，倘其證明尚未達到此一程度，而有合理之懷
    疑存在而無從使事實審法院得有罪之確信時，即應由法院為
    諭知被告無罪之判決（最高法院40年台上字第86號、30年台
    上字第816 號、76年台上字第4986號分別著有判例參照）。
  (二)公訴人認被告涉犯前開持有第二級毒品罪嫌，無非係以證人
    陳文政於偵查中之證詞，及搜索扣押筆錄、扣押物品目錄表
    、扣案甲基安非他命相片1 張、高雄醫學大學附設中和紀念
    醫院95年4 月11日編號0000 -000 號檢驗報告1 紙等為其論
    罪依據。訊據被告固坦認於上揭時、地遭員警搜索乙情，然
    堅決否認有何持有第二級毒品之犯行，辯稱：扣案之甲基安
    非他命為其女友潘貞如所有，並非伊所有，且該甲基安非他
    命亦非自其身上查扣，員警進入店內搜索時，要求伊把手舉
    起來，並對其搜身，然並未在其身上搜到物品，繼而始在櫃
    檯內部牆角發現扣案之甲基安非他命等語。經查：
  1.員警於上揭時、地執行搜索時，自上開紅茶店內櫃檯內部空
    間之牆角查扣以衛生紙包覆之晶體10小包，且經送檢驗結果
    ，均確呈甲基安非他命陽性反應等情，業據被告於偵查及本
    院準備程序中供承員警自櫃檯內之牆角查扣1 包白色之物品
    等語在卷，並據證人陳文政於偵查中及於潘貞如偽證案件審
    理中結證明確，復有高雄醫學大學附設中和紀念醫院95年4
    月11日編號0000 -000 號檢驗報告1 紙（送驗11包，含於櫃
    檯檯面所查扣之甲基安非他命1 包）在卷可憑，此部分事實
    均堪認定。
  2.然證人即被告女友潘貞如業於警詢、偵查中分別證稱：扣案
    之甲基安非他命為其所有，係在高雄市○○○○道下以約新
    台幣10萬元之代價向真實姓名年籍不詳，綽號「阿三」之成
    年人所購得，係供自己吸食之用等情在卷、及於偵查中另證
    稱：扣案之甲基安非他命係在櫃檯內部垃圾桶旁之地面上查
    獲，因其當時站在櫃檯裡面，警察進入店內搜索時，要求在
    場人勿任意行動，其當時手拿扣案之甲基安非他命，一時緊
    張，欲將扣案之甲基安非他命丟出去等語明確，核其前後所
    證內容，尚屬一致而無矛盾。證人陳文政雖於偵查中證稱：
    其到場發現被告左手伸進左邊褲子口袋內，並取物往外丟擲
    ，其查看結果，為1 張衛生紙包著10小包結晶體，其親眼看
    到被告從褲子口袋掏出甲基安非他命丟棄云云，惟其於潘貞
    如偽證案件審理時改證稱：其進入店裡時，證人潘貞如站在
    櫃檯裡面，其眼睛的餘光先看到有1 包衛生紙在櫃檯裡面的
    地上，位置離證人潘貞如沒有很遠，大概1 、2 公尺以內，
    然後看到被告的左手在動，從左邊口袋伸出來，但其沒有看
    到丟擲的動作，也沒有看到衛生紙從空中落下的情形，當時
    因為有線民說被告在那裡賣安非他命，搜索的對象是針對被
    告，而且看到被告的手在動，所以認定那包東西是被告往外
    丟的，才會在偵查中證述被告有取物往外丟擲，伊進飲料店
    時沒有注意被告的手有沒有在動等語。由證人陳文政上開2
    次證言觀之，堪認其係因搜索前已懷疑被告有販賣安非他命
    之行為，搜索對象為被告，且於本件搜索時又看到「地上有
    1 包衛生紙」及「被告的手在動」，主觀上即認定地上扣得
    以衛生紙包裹之甲基安非他命必為被告所有，係被告自身上
    取出丟棄於地無誤，並認親眼見到「地上有1 包衛生紙」及
    「被告的手在動」二事，已等同於親眼見到「被告動手將該
    包衛生紙丟棄在地上」一事，始於偵訊時證稱其發現被告左
    手伸進左邊褲子口袋內，取物往外丟擲，並強調「親眼看到
    」被告從褲子口袋取出甲基安非他命丟棄，是尚難認定證人
    陳文政偵訊時所述親眼看到上開甲基安非他命係被告從褲子
    口袋取出丟棄乙節屬實。又證人陳文政既僅看到被告之左手
    從左邊口袋伸出來，並未看到被告有丟擲上開甲基安非他命
    之行為，且因被告將手從口袋裡伸出來之可能原因，並不限
    於取物丟擲一項，自不得僅因被告有此動作，即認其必有將
    甲基安非他命丟棄於地之行為。再衡以本件搜索當時，被告
    係站在櫃檯外面，證人潘貞如站在櫃檯裡面，且以衛生紙包
    裹之甲基安非他命10包亦在櫃檯裡面地上為警查獲，甲基安
    非他命位置距離證人潘貞如僅約有1 、2 公尺，且證人陳文
    政並未注意被告的手有沒有在動等事實，已如前述，依當時
    客觀情形而言，證人潘貞如確有將甲基安非他命丟到前開被
    查獲位置之機會及可能。況上揭潘貞如偽證案件，即係因證
    人潘貞如於偵查中結證之上揭證詞，經檢察官認定虛偽不實
    而涉犯刑法第168 條之偽證罪嫌而提起公訴，然業經本院以
    95年度訴字第2802號判決無罪，嗣台灣高等法院高雄分院以
    96年度上訴字第693 號駁回上訴確定在案，有卷附上揭刑事
    判決暨台灣高等法院高雄分院96年6 月27日96雄分院謀刑從
    96上訴693 字第12416 號函各1 份在卷為憑，益證證人潘貞
    如所證上情，並無虛偽，而屬可採。末查，證人黃濬庭於偵
    查中雖證稱聽證人陳文政傳述有看到被告用衛生紙包住10包
    甲基安非他命要丟掉等語，則被告是否有該等將扣案之甲基
    安非他命丟出之行為，既未據證人黃濬庭親眼目睹，證人黃
    濬庭此部分證詞，亦難據為不利被告之認定。準此，本件實
    難排除扣案之甲基安非他命為證人潘貞如所有並取出丟棄於
    查獲處之合理懷疑，而公訴人認定被告確有將扣案之甲基安
    非他命自口袋內取出丟擲而曾經持有第二級毒品甲基安非他
    命所依憑之證據，既未達通常一般人均不致有所懷疑，而得
    以確信其為真實之程度，此外，復查無其他積極之證據，足
    資認定被告有何持有第二級毒品甲基安非他命之犯行，從而
    ，揆諸前揭法條及判例意旨，既不能證明被告犯罪，自應為
    被告無罪之諭知。原審未察遽予論罪科刑，容有未恰，檢察
    官上訴指摘原審量刑過輕等語，亦無可採。是被告以扣案之
    第二級毒品甲基安非他命係證人潘貞如所有，並非其所有而
    指摘原判決不當，為有理由，自應由本院撤銷原判決，改為
    被告無罪之諭知。
四、按檢察官聲請以簡易判決處刑之案件，經法院認為有第451
    條之1 第4 項但書之情形者，應適用通常訴訟程序審判之，
    刑事訴訟法第452 條定有明文；且對於簡易判決之上訴，準
    用刑訴法第3 編第1 章及第2 章之規定，管轄第二審之地方
    法院合議庭受理簡易判決上訴案件，應依通常程序審理。其
    認案件有刑事訴訟法第452 條之情形者，應撤銷原判決，逕
    依通常程序為第一審判決，法院辦理刑事訴訟簡易程序案件
    應行注意事項第14項亦有規定；本件原審依承辦檢察官聲請
    簡易判決處刑，對被告以持有第二級毒品罪論罪科刑，經本
    院撤銷原判決，改判被告無罪，已詳如前述，足認檢察官聲
    請簡易判決處刑為不適當，而有刑事訴訟法第451 條之1 第
    4 項但書第3 款之情形，故依前揭規定，應由本院合議庭逕
    依通常程序審理後，自為第一審判決，檢察官如不服本判決
    ，仍得於法定上訴期間內，向管轄之第二審法院提起上訴，
    附此敘明。
據上論斷，應依刑事訴訟法第452 條、第455 條之1 第3 項、第
369 條第1 項前段、第364 條、第301 條第1 項，判決如主文。
本案經檢察官甲○○到庭執行職務。
中　　華　　民　　國　　96　　年　　9 　　月　　28　　日
                刑事第十三庭    審判長法　官  黃惠玲
                                      法  官  蔣志宗
                                      法  官  黃苙荌
以上正本證明與原本無異。
如不服本判決應於收受本判決後10日內向本院提出上訴書狀，並
應敘述具體理由，如未敘述上訴理由者，應於上訴期間屆滿後20
日內補提理由書狀於本院（均須按他造當事人之人數附繕本）「
切勿逕送上級法院」。
中　　華　　民　　國　　96　　年　　9 　　月　　28　　日
                                      書記官  郭育秀
